臺灣嘉義地方法院民事判決　　　　　　　 93年度訴字第191號
原　　　告　乙○○
　　　　　　　　　　　　四五號.
訴訟代理人　丁○○
　　　　　　張巧妍律師
被　　　告　台東區中小企業銀行股份有限公司
法定代理人　戊○○
訴訟代理人　甲○○
上列當事人間異議之訴事件，本院於民國九十四年三月十六日言
詞辯論終結，判決如下：
    主  文
原告之訴駁回。
訴訟費用由原告負擔。
    事實及理由
壹、原告主張：
一、被告前以臺灣高雄地方法院八十三年促字第一六Ｏ四一號支
    付令令及同院八十四年度促字第四四四號支付命令為執行名
    義，聲請原告與訴外人王趙南惠、謝竺川應依序連帶給付借
    款餘額新臺幣（下同）一百二十五萬七千零八十二元、二十
    萬元，並均至清償日止之利息與違約金，嗣經高雄地方法院
    八十六年度執字第一一七Ｏ七號強制執行程序執行原告財產
    而發給被告債權憑證。被告再持該債權憑證聲請鈞院九十二
    年度執字第一Ｏ三八一號強制執行，請求原告與訴外人王某
    、謝某應依序連帶給付(1)九十三萬六千一百五十一元，並自
    八十七年四月十四日起至清償日止，按年息百分之十一點四
    七五計算之利息，及自同日起至清償日止，按上開利率百分
    之二十計算之違約金。(2)十六萬六千一百四十一元，並自八
    十六年八月二十五日起至清償日止，按年息百分之十一點七
    五計算之利息，及自同日起至清償日止，按上開利率百分之
    二十計算之違約金。
    原告從未向被告借款，原告並不認識王某、謝某二人，且未
    擔任上開二人借款債務之連帶保證人。原告亦未收受上開八
    十三年促字第一六Ｏ四一號及八十四年度促字第四四四號支
    付命令，故該支付命令並未合法送達。
    原告之母丁○○有向被告借款一百五十萬元而非被告所抗辯
    之一百七十萬元。丁○○係將應償還本息按期交付予訴外人
    丙○○委託其繳納。丁○○於八十四年三月十七日交付二十
    萬元予丙○○用以償還本息，被告亦來電告知已清償二十萬
    元，故丁○○至少清償本金二十萬元以上，然嗣發現被告並
    未將該二十萬元抵付借款本息。
二、對被告抗辯之陳述：
    （一）被告業自認八十四年度促字第四四四號支付命令所載
          二十萬元之債權已於同年三月十七日清償，故原告於
          鈞院九十二年執字第一Ｏ三八一號強制執行程序不得
          再執上開支付命令為執行名義。
    （二）依原告之存摺所示，被告於八十四年三月十七日並無
          二十萬元之貸款，故被告並未交付該借款。
          依前所述，依強制執行法第十四條之法律關係，而聲
          明：１、鈞院九十二年度執字第一Ｏ三八一號強制執
          行事件所為強制執行程序應予撤銷。２、確認臺灣高
          雄地方法院八十三年促字第一六Ｏ四一號支付令令所
          載原告應向被告連帶給付一百二十五萬七千零八十二
          元，並自民國八十三年四月十二至清償日止，按年息
          百分之十一點七五計算之利息，及自同年五月十二日
          起至清償日止，其逾期在六個月以內者，按上開利率
          百分之十，逾期超過六個月者，按上開利率百分之二
          十計算之違約金，並連帶賠償程序費用一百五十七元
          ，及同院八十四年度促字第四四四號支付命令所載原
          告應向被告連帶給付二十萬元，並自八十三年七月十
          二日起按年息百分之十二計算之利息，及自同年八月
          十二日起至清償日止，其逾期在六個月以內者，按上
          開利率百分之十，逾期超過六個月者，按上開利率百
          分之二十計算之違約金，並連帶賠償程序費用一百五
          十七元之債權均不存在。
三、證據：提出存摺二份、民事聲請強制執行狀、九十二年執字
    第一Ｏ三八一號通知書各一份為證（以上均為影本）。
貳、被告抗辯：
一、八十四年度促字第四四四號支付命令所載二十萬元債權，業
    於同年三月十七日由原告以黃永祥、丁○○為連帶保證人，
    辦理展期續約而清償。而上開借款日為同年三月十七日之二
    十萬元借款，業經高雄地方法院八十七年度促字第五二一五
    二號核發支付命令確定。
二、八十三年促字第一六Ｏ四一號及同院八十四年度促字第四四
    四號支付命令，被告係依借據上原告所填寫之住址為送達，
    故送達為合法。
三、原告對被告負有三筆債務，(1)借款日為八十二年一月十二日
    之信用貸款二十萬元，此筆借款於八十四年三月十七日已經
    清償。(2)借款日為八十四年三月十七日之信用貸款二十萬元
    ，僅繳息至八十六年八月二十五日，尚欠本金餘額十六萬六
    千一百四十一元。(3)借款日為八十二年一月十二日之擔保放
    款一百三十萬元，僅繳息至八十八年二月二十二日，尚欠本
    金餘額九十三萬九千一百五十一元，八十三促字一六Ｏ四一
    號支付命令所載債權即係該筆借款。
    依前所述，而聲明：原告之訴駁回。
四、證據：提出借據三紙、臺灣高雄地方法院八十七年促字第五
    二一五二號支付命令及確定證明書、支付命令狀聲請紙各一
    份為證（以上均為影本）。
參、本院依職權調閱高雄地方法院八十六年度執字第一一七Ｏ七
    號及本院九十二年度執字第一Ｏ三八一號執行卷宗、高雄地
    方法院八十三年促字第一六Ｏ四一號支付令令及同院八十四
    年度促字第四四四號支付命令卷宗。
肆、本院判斷：
一、原告主張被告以借款一百三十萬元、二十萬元，經高雄地方
    法院八十三年促字第一六Ｏ四一號支付令令及同院八十四年
    度促字第四四四號核發支付命令確定，經高雄地方法院八十
    六年度執字第一一七Ｏ七號執行程序發給債權憑證，嗣被告
    再以上開二支付命令為執行名義，經本院九十二年度執字第
    一Ｏ三八一號執行在案；八十四年度促字第四四四號支付命
    令所載二十萬元借款，已於該命令成立後於同年三月十七日
    清償。上開各情，有原告所提民事聲請強制執行狀、九十二
    年執字第一Ｏ三八一號通知書附卷為憑，被告對此亦不爭執
    ，本院復依職權調取上開二執行程序卷宗及二支付命令卷宗
    核閱屬實，應認為真實。
    原告主張未於八十二年一月十二日、八十四年三月十二日向
    被告借款一百三十萬元、二十萬元；八十三年促字第一六Ｏ
    四一號支付令令及同院八十四年度促字第四四四號支付命令
    未合法送達，則為被告所否認，而以上開情詞置辯，經兩造
    依民事訴訟法第二百七十條之一第一項第三款協議簡化爭點
    如下：(1)原告有無向被告借一百三十萬元、(2)丁○○就一百
    三十萬元之借款在八十三年促字第一六Ｏ四一號支付令令於
    八十四年一月四日送達以前均有按期繳息、(3)八十三年促字
    第一六Ｏ四一號支付令令及同院八十四年度促字第四四四號
    支付命令是否合法送達（九十四年一月十八日準備程序筆錄
    第二頁）。本院就八十三年促字第一六Ｏ四一號支付令令及
    同院八十四年度促字第四四四號支付命令分敘如下：
二、八十三年促字第一六Ｏ四一號支付命令：
    命債務人為給付之確定判決，就給付請求權之存在有既判力
    ，依民事訴訟法第四百條第一項之規定，債務人不得對於債
    權人更行提起確認該給付請求權不存在之訴。支付命令屬裁
    定性質，債務人對於支付命令未於法定期間提出異議者，依
    民事訴訟法第五百二十一條規定，該項支付命令與確定判決
    有同一之效力，其內容縱有不當，應以再審表示不服，要非
    異議之訴所能救濟，且確定支付命令之效力既與確定判決同
    ，其經發該支付命令之法律關係，當事人自不得就之更行起
    訴，其訴即屬不合法。最高法院八十四年度臺上字第二一五
    四號判決、九十年度臺上字第五七六號判決、八十一年度臺
    上字第三ＯＯ四號判決、七十一年度臺上字第一七四二號判
    決意旨得資參照。
    被告係以借款日為八十二年一月十二日之借據一百三十萬元
    ，聲請核發上開支付命令；借據上載明借款人為原告，有卷
    附被告所提借據為憑。而本院調取核閱該支付命令卷宗所附
    送達證書，該支付命令於八十四年一月四日送達予原告本人
    ，故係合法送達，原告主張未合法送達，與事實不符，無法
    採信。又原告主張其未曾向被告借款一百三十萬元而係丁○
    ○所借，故被告對原告一百三十萬元債權不存在。然上開支
    付命令既合法送達予原告，而原告當時又未於法定期間內提
    出異議，則該支付命令與確定判決有同一之效力，衡上開判
    決意旨，原告不得提起此部分之確認訴訟，此部分起訴違反
    一事不再理之原則，而不合法。況原告上開主張，係該支付
    命令成立前之事由，與強制執行法第十四條第一項所定應以
    執行名義成立後所發生之事由亦有不符，故原告此部分訴訟
    為不合法，應予駁回。
三、八十四年度促字第四四四號支付命令：
    按執行名義成立後，有消滅或妨礙債權人請求之事由發生，
    或執行名義無確定判決同一之效力者，於執行名義成立前，
    如有債權不成立或消滅或妨礙債權人請求之事由發生，債務
    人始得於強制執行程序終結前提起異議之訴，此觀強制執行
    法第十四條第一項、第二項之規定自明，若執行名義並未成
    立，債權人竟聲請對債務人強制執行，而侵害債務人之權利
    ，僅係債務人得否依同法第十二條第一項規定聲明異議而已
    ，尚非得提起債務人異議之訴。本件上訴人主張被上訴人聲
    請台北地院八十四年十一月三日所發八十四年度促字第二三
    四一七號支付命令，並未合法送達，執行名義尚未成立，竟
    據以對伊聲請強制執行之事實，縱屬實在，亦僅得依強制執
    行法第十二條規定聲明異議，不得據以提起債務人異議之訴
    。最高法院八十七年度臺上字第一四三八號判決意旨得資參
    照。
    原告主張上開支付命令未合法送達一節縱係屬實，參酌上開
    判決意旨，僅係原告得否依強制執行法第十二條第一項前段
    聲明異議，尚不得提起債務人異議之訴，故原告此部分訴訟
    ，於法不合，亦應予駁回。
    綜前所述，原告依強制執行法第十四條第一項前段之法律關
    係提起本件訴訟，為不合法，應予駁回。
伍、因事實已經明確，兩造其餘攻擊、防禦方法及所提出之證據
    ，經審核後於判決結果無影響，故不逐一論述，附此敘明。
陸、結論：原告之訴為無理由，依民事訴訟法第七十八條，判決
    如主文。
中　　華　　民　　國　　94　　年　　3 　　月　　30　　日
                臺灣嘉義地方法院民事第二庭
                      審判長法  官  甘大空
                            法  官  黃琴媛
                            法　官　陳琪媛
以上正本係照原本作成
如對本判決上訴須於判決送達後20日內向本院提出上訴狀
中　　華　　民　　國　　94　　年　　3　　 月　　30　　日
                            書記官　林柑杏
